臺灣高等法院民事裁定                 100年度抗字第1193號
抗  告  人  慧高精密工業股份有限公司
法定代理人  呂樹泉
上列抗告人因與相對人建瑞電機工程股份有限公司間清償票款強
制執行事件，對於中華民國100 年6月30日臺灣板橋地方法院100
年度事聲字第117號裁定提起抗告，本院裁定如下：
    主      文
抗告駁回。
抗告費用由抗告人負擔。
    理      由
一、本件抗告意旨略以：相對人聲請拍賣伊所有如原法院99年度
    司執字第87432號裁定附表所示之動產（下稱系爭動產），
    經鑑定結果總價為新台幣（下同）46萬4,000 元，有財團法
    人中華科技經濟鑑測中心鑑定報告書附卷可稽。而系爭動產
    業經合法設定2,000 萬元之動產擔保予第三人杰克科技有限
    公司（下稱杰克公司），杰克公司亦於民國（下同）100年3
    月24日拍賣期日到場主張對系爭動產有擔保物權，依強制執
    行法第34條之規定，縱杰克公司未陳報其實際債權額聲明參
    與分配，執行法院就拍賣所得之價金，亦應就其已知之債權
    額2,000 萬元列入分配。則系爭動產拍賣後，勢必不足清償
    杰克公司之優先債權，從而相對人聲請拍賣系爭動產，實無
    執行之實益。至相對人對杰克公司之動產擔保債權如有爭執
    ，自應另提訴訟以資解決，尚非單憑相對人臆測之詞即得否
    認杰克公司之優先債權。況執行法院就各債權人所陳報之債
    權僅得形式審查，尚不得為實體上之認定。另依強制執行法
    第80條之1第1項規定，債權人除聲明如未拍定願負擔其費用
    而聲請拍賣外，尚須於受通知後7 日內證明該不動產賣得價
    金有賸餘可能或指定超過該項債權及費用總額之拍賣最低價
    額，相對人自應提出該證明。原裁定以動產之強制執行程序
    無強制執行法第80條之1第1項規定之準用，且杰克公司於拍
    賣期日到場主張對系爭動產有擔保物權，惟未陳報實際債權
    額，相對人既已依強制執行法第50條之1第3項規定，表明願
    於查封物賣得價金不超過優先債權及強制執行費用時，願負
    擔其費用，則本件是否無拍賣實益容有疑義等為由而廢棄第
    87432 號裁定，顯有未合，爰提起抗告，請求廢棄原裁定，
    繼續系爭動產（即甲標）之拍賣程序等語。
二、按應查封動產之賣得價金，清償強制執行費用後，無賸餘之
    可能者，執行法院不得查封。查封物賣得價金，於清償優先
    債權及強制執行費用後，無賸餘之可能者，執行法院應撤銷
    查封，將查封物返還債務人。前二項情形，應先詢問債權人
    之意見，如債權人聲明於查封物賣得價金不超過優先債權及
    強制執行費用時，願負擔其費用者，不適用之，強制執行法
    第50條之1 定有明文。此條文即為動產無益執行禁止之特別
    規定，自無再適用同法第80條之1 不動產相關規定之必要。
    另依法對於執行標的物有擔保物權或優先受償權之債權人，
    不問其債權已否屆清償期，應提出其權利證明文件，聲明參
    與分配；其不聲明參與分配者，執行法院僅就所知債權及其
    金額列入分配，執行法院不知其債權金額者，該債權對於執
    行標的物之優先受償權，因拍賣而消滅，其已列入分配而未
    受清償部分，亦同。強制執行法第34條第2、3、4 項定有明
    文。申言之，依法對於執行標的物有擔保物權之債權人，於
    該標的物強制執行程序中，不問其已否取得准許拍賣抵押物
    之裁定及是否聲明參與分配，均視為其已實行抵押權（最高
    法院95 年度台抗字第592號裁判要旨參照）。換言之，執行
    標的物有擔保物權者，始有抵押權或擔保物權實行之問題。
三、經查，杰克公司之代理人於100年3月24日拍賣期日到場主張
    對系爭動產有擔保物權，惟並未提出相關證明文件以資證明
    ，雖經原法院函經濟部查詢，該部覆以99年12月17日經授中
    字第09930381170 號函並檢附動產擔保交易登記標的物明細
    表附卷可稽（見原審卷第134至136頁），然依上開登記明細
    表所載之機器設備品名、規格、型式及數量內容觀之，核與
    系爭動產之品名、規格、數量並不相符（見原審卷第157 頁
    背面），尚難遽認系爭動產即為該已設定動產擔保之機器設
    備。退而言之，縱認系爭動產為該已設定動產擔保之機器設
    備，惟系爭動產亦應僅係該已設定動產擔保機器設備之部分
    而已，杰克公司既未就系爭動產部分陳報實際之債權金額，
    則執行法院是否能以該已設定動產擔保機器全部之債權額1,
    200 萬元主張就系爭動產拍賣後之價金有優先受償權，猶有
    疑義。從而本件是否確無拍賣實益，尚屬有疑。原審自應就
    此部分再詳為查證，確認系爭動產是否確屬已設定動產擔保
    機器之範圍，並命查報其債權額，以利評估拍賣系爭動產有
    無實益，原裁定廢棄第87432 號裁定所持之理由，與本院或
    容有不同，惟結論尚無二致，仍應予維持，是抗告意旨指摘
    原裁定不當，求予廢棄，為無理由，應予駁回。
四、據上論結，本件抗告為無理由，爰裁定如主文。
中    華    民    國   100    年    8     月    22    日
                    民事第三庭
                        審判長法  官  林敬修
                              法  官  張靜女
                              法  官  黃豐澤
正本係照原本作成。
本裁定除以適用法規顯有錯誤為理由外，不得再抗告。如提起再
抗告，應於收受後10日內委任律師為代理人向本院提出再抗告狀
。並繳納再抗告費新台幣１千元。
中    華    民    國   100    年    8     月    22    日
                              書記官  江采廷